【裁判字號】    92,上訴,750
【裁判日期】    920530
【裁判案由】    偽造有價證券等
【裁判全文】
臺灣高等法院高雄分院刑事判決                    九十二年度上訴字第七五號
    上訴人
    即被告    丁○○
  指定辯護人  本院公設辯護人  李佩娟
右上訴人因偽造有價証券案件，不服臺灣高雄地方法院九十二年度訴字第二六三號中
華民國九十二年三月卅一日第一審判決（起訴案號：臺灣高雄地方法院檢察署九十一
年度偵字第二七○九三號），提起上訴，本院判決如左：
      主  文
上訴駁回。
丁○○緩刑貳年。
      事  實
一、丁○○於民國（以下同）九十一年十月九日零時許，在高雄市新興區○○○路二
    十一之二號前拾獲其老闆丙○○所有於同年月八日遺失、付款人為台灣南區郵政
    管理局、票據號碼為Ｂ0000000號、未載發票人、發票日、面額之空白支
    票一紙，其明知上開空白支票一紙係他人遺失物，竟意圖為自己不法之所有，將
    之侵占入己；復因積欠乙○○新台幣（下同）三萬元之會錢，遭乙○○追討，遂
    意圖供行使之用及基於偽造有價證券之犯意，於同年十月間某日，委由不知情之
    人偽刻「丙○○」之印章一枚並蓋用於上開空白支票之發票人欄上，並填載發票
    日為九十一年十一月五日、面額三萬元，偽造如附表所示之支票一紙，足以生損
    害於丙○○本人，復於同年十月間中旬某日，在高雄市○○區○○路上島咖啡廳
    ，據以行使，將偽造如附表所示之支票一紙交付予不知情之乙○○；嗣後乙○○
    再交付予不知情之甲○○，甲○○再交由其不知情之妻林美秀，嗣於同年十一月
    五日，林美秀持向高雄三信合作社灣子分社提示，為台灣票據交換所高雄市分所
    發覺該支票已於九十一年十一月五日經丙○○掛失止付，始循線查悉上情。
二、案經高雄市政府警察局三民第二分局移送臺灣高雄地方法院檢察署檢察官偵查起
    訴。
      理  由
一、右揭犯罪事實，業據上訴人丁○○迭於警訊、偵查、原審及本院審理中坦承不諱
    ，核與被害人丙○○於警訊、原審及本院調查時所指述之情節相符，並經證人乙○○、林美秀分別於警訊中證述明確，復有台灣票據交換所高雄市分所退票理由
    單影本、偽造如附表所示之支票影本、遺失票據申請書、掛失止付票據提示人資
    料查報表等件附卷可稽（參見警卷第五—九頁），足見上訴人丁○○之自白核與
    事實相符，事證明確，其犯行已堪認定。
二、按支票為有價證券，上訴人丁○○明知該支票為被害人丙○○所遺失，拾獲後竟
    予以侵占入己，又因急需支付會款，竟擅自偽刻「丙○○」印章一枚蓋用於該支
    票上，並填載發票日及面額，偽造如附表所示之支票一紙並據以行使，交付予不
    知情之證人乙○○，足以生損害於被害人丙○○。核上訴人丁○○所為，係犯刑
    法第三百三十七條之侵占遺失物罪及第二百零一條第一項之意圖供行使之用而偽
    造有價證券罪。上訴人委由不知情之人偽刻「丙○○」印章一枚，係間接正犯，
    嗣後將該偽刻之印章蓋用於附表所示之支票發票人欄，用以偽造有價證券，其偽
    造印章及印文之犯行，係偽造有價證券犯行之階段行為；其偽造有價證券後復持
    以行使，行使之低度行為應為法定刑較重之偽造之高度行為所吸收，均不另論罪
    。上訴人丁○○所犯上開侵占遺失物罪與意圖供行使之用而偽造有價證券罪二罪
    間，有方法目的、原因結果之牽連關係，應從一重之意圖供行使之用而偽造有價
    證券罪處斷。上訴人因法律知識不足，一時思慮未周，致罹刑典，惟偽造支票金
    額僅三萬元，事後被害人丙○○亦原諒表示不願追究（參見警卷第二頁反面、九
    十二年三月十八日原審審判筆錄），對於被害人丙○○尚未造成重大損害，惡性
    並非甚重，情輕法重，衡情堪可憫恕，如處以法定最輕刑有期徒刑三年，仍屬過
    重，爰依刑法第五十九條之規定，酌予減輕其刑。
三、原審適用刑法第二百零一條第一項、第三百三十七條、第五十五條、第五十九條
    、第二百零五條、第二百十九條，罰金罰鍰提高標準條例第一條前段規定，並審
    酌上訴人丁○○犯罪之動機、目的、犯後坦承犯行，深具悔意，態度尚稱良好，
    其所偽造之支票僅三萬元，數額不多等一切情狀，量處有期徒刑一年七月。並說
    明上訴人所偽造之「丙○○」印章一枚，應依刑法第二百十九條規定，不問屬於
    犯人與否，並予宣告沒收，及上訴人丁○○所偽造如附表所示之支票一紙，應依
    刑法第二百零五條規定，不問屬於犯人與否，亦予宣告沒收之理由，並說明上開
    支票上偽造之「丙○○」印文，係屬偽造支票之一部分，該偽造支票一紙既已宣
    告沒收，自無庸另對該支票上偽造「丙○○」印文為沒收之諭知之理由。經核原
    判決認事用法並無不合，量刑亦屬適當，上訴人丁○○上訴指摘原判決量刑過重
    ，為無理由，應予駁回。
四、查上訴人並無前科未曾受有期徒刑以上刑之宣告，此有臺灣高雄地方法院檢察署
    刑案資料查註記錄表可稽，上訴人丁○○嗣後已與被害人和解，償還三萬元，此
    經被害人丙○○、洪偉璿、甲○○陳明，並均表示願宥恕（見九十二年五月十四
    日本院訊問筆錄），且所偽造支票僅三萬元，數額不多，上訴人丁○○經此次偵
    、審程序及判刑教訓，當知所警惕而無再犯之虞，本院認其所宣告之刑，以暫不
    執行為適當，爰併予宣告緩刑貳年，以啟自新。
據上論結，應依刑事訴訟法第三百六十八條、刑法第七十四條第一款，判決如主文。
本案經檢察官張金塗到庭執行職務。
中      華      民      國    九十二    年      五      月     三十     日
                              臺灣高等法院高雄分院刑事第九庭
                                  審判長法官  張明松
                                        法官  任森銓
                                        法官  張盛喜
右正本證明與原本無異。
如不服本判決應於收受本判決後十日內向本院提出上訴書狀，其未述上訴理由者，
並得於提起上訴後十日內向本院補提理由書狀（均須按他造當事人之人數附繕本)「
切勿逕送上級法院」。
                                      書記官  楊茱宜
中      華      民       國    九十二    年      五      月三十    日
附錄本判決論罪科刑法條：
刑法第三百三十七條：
意圖為自己或第三人不法之所有，而侵占遺失物、漂流物或其他離本人所持有之物者
，處五百元以下罰金。
刑法第二百零一條：
意圖供行使之用，而偽造、變造公債票、公司股票或其他有價證券者，處三年以上十
年以下有期徒刑，得併科三千元以下罰金。
行使偽造、變造之公債票、公司股票或其他有價證券，或意圖供行使之用，而收集或
交付於人者，處一年以上七年以下有期徒刑，得併科三千元以下罰金。
┌──────────────────────────────────┐
│附表：                                    九十二年度上訴字第七五○號│
├──┬───┬────┬─────┬─────┬─────┬────┤
│編號│發票人│ 金  額 │ 支票號碼 │  發票日  │ 付款銀行 │ 帳  號 │
│    │      │(新台幣)│          │          │          │        │
├──┼───┼────┼─────┼─────┼─────┼────┤
│ 一 │丙○○│ 三萬元 │Ｂ0000000 │ 91.11.05 │台灣南區郵│00000000│
│    │      │        │          │          │政管理局  │        │
└──┴───┴────┴─────┴─────┴─────┴────┘


司法院資訊處製作；財團法人民間司法改革基金會備份。
